【裁判字號】    97,易,593
【裁判日期】    970813
【裁判案由】    恐嚇取財
【裁判全文】
臺灣桃園地方法院刑事判決               97年度易字第593號
公  訴  人  台灣桃園地方法院檢察署檢察官
被      告  甲○○
            乙○○
上列被告因恐嚇取財案件，經檢察官提起公訴（97年度偵字第
8322號），本院判決如下︰
    主  文
甲○○共同意圖為自己不法之所有，以恐嚇使人將本人之物交付
，處有期徒刑陸月；又共同以非法方法，剝奪人之行動自由，處
有期徒刑月。應執行有期徒刑柒月。
乙○○共同意圖為自己不法之所有，以恐嚇使人將本人之物交付
，累犯，處有期徒刑柒月；又共同以非法方法，剝奪人之行動自
由，累犯，處有期徒刑月。應執行有期徒刑捌月。
    事  實
一、乙○○於民國九十三年間，因施用毒品案件，經本院九十三
    年度訴字第四二七號刑事判決判處有期徒刑八月、六月，並
    經定應執行有期徒刑一年確定；於九十四年間，復因竊盜案
    件，經台灣新竹地方法院以九十四年竹北簡字第三十二號刑
    事判決判處有期徒刑五月確定，前揭有期徒刑八月、六月、
    五月經台灣新竹地方法院以九十四年度聲字第五三二號裁定
    定應執行有期徒刑一年四月確定。於九十四年間，又因施用
    毒品案件，經本院九十四年度訴字第一四六三號刑事判決判
    處判處有期徒刑八月、六月，並經定應執行有期徒刑一年；
    於九十五年間，另因竊盜案件，經本院九十五年度易字第三
    四九號刑事判決判處有期徒刑一年，經上訴後經台灣高等法
    院九十五年度上易字第一０三四號刑事判決駁回上訴確定，
    前揭有期徒刑八月、六月、一年經台灣高等法院以九十五年
    度聲字第一八六四號裁定定應執行有期徒刑一年十一月，與
    前揭經定應執行有期徒刑一年四月接續執行，於九十六年四
    月十三日假釋付保護管束，刑期至九十六年七月十六日屆滿
    ，在所餘刑期內未經撤銷假釋，其未執行之刑以已執行論。
二、甲○○因認其於九十七年二月二日十九點三十分許在桃園縣
    中壢市○○○路與幸福街口因持有第二級毒品為警查獲一事
    係丙○○向警方提供線索，因此心生怨懟，明知與丙○○間
    並無債權債務關係存在，竟與乙○○、真實姓名年籍不詳之
    成年男子「邱奕堂」、「饒志文」共同基於意圖為自己不法
    所有之犯意聯絡，於九十七年二月五日十八時三十分許，由
    甲○○、「邱奕堂」、「饒志文」駕車至丙○○工作之桃園
    縣中壢市○○路一一三號金像公司門口等候丙○○，嗣見到
    丙○○後，甲○○即以不上車就開槍等言詞脅迫，致丙○○
    心生畏懼，恐生命、身體之安全受有危害，不得不上車，其
    行動自由因而受到限制，而隨同至桃園縣中壢市○○○路三
    七號台南海鮮餐廳，乙○○則於該餐廳等候，待甲○○、「
    邱奕堂」、「饒志文」帶同丙○○至餐廳後，甲○○向丙○○詢問要如何解決其遭警查獲之事，丙○○表示願給甲○○
    新台幣（下同）五千元，甲○○則要求十五萬元，於談判過
    程中，「邱奕堂」、「饒志文」稱要將丙○○帶至虎頭山活
    埋等言詞，甲○○則稱如丙○○不拿錢出來，就隨「邱奕堂
    」、「饒志文」處理，以此等恐嚇言語要求丙○○交付金錢
    ，致使丙○○心生畏懼，而同意給付甲○○十三萬元，但因
    丙○○無現金可給付，即依乙○○指示，與甲○○、乙○○
    共同至位於桃園縣中壢市○○○路上之兆豐當舖，將丙○○
    所有之車號二二０九－HF號自用小客車以五萬元之代價典當
    （扣除利息後實拿四萬餘元），丙○○另至台南海鮮餐廳附
    近便利商店之自動提款機自其戶頭內領款，湊足五萬元後交
    付與甲○○，甲○○則當場分給「邱奕堂」二千五百元、「
    饒志文」三千元、乙○○一萬元之報酬，並另由乙○○擬寫
    八萬元之借據，由丙○○簽名後，交與乙○○持有，乙○○
    並以：如果我因這件事被警方抓，會讓你死得很難看等加害
    生命之話語，致丙○○心生畏懼，而生危害於其安全。於同
    日二十三時許，丙○○始獲釋放恢復其行動自由，總計丙○○遭非法剝奪行動自由約四時三十分。
三、案經丙○○訴由桃園縣政府警察局中壢分局報請台灣桃園地
    方法院檢察署檢察官偵查起訴。
    理  由
壹、證據能力：
一、刑事訴訟法第一百五十九條第一項雖規定，被告以外之人於
    審判外之言詞或書面陳述，除法律有規定外，不得作為證據
    。然同法第一百五十九條之五第一項、第二項亦規定，被告
    以外之人於審判外之言詞或書面陳述，經當事人於審判程序
    同意作為證據，法院審酌該言詞陳述或書面陳述作成時之情
    況，認為適當者，亦得為證據；當事人、代理人或辯護人於
    法院調查證據時，知有第一百五十九條第一項不得為證據之
    情形，而未於言詞辯論終結前聲明異議者，視為有前項之同
    意。經查，證人即告訴人丙○○證人即被告乙○○於警詢之
    證述，經檢察官引為證據，而被告甲○○、乙○○於本院準
    備及審判程序中均未對告訴人於警詢之證述聲明異議，依前
    揭法條，應視為有同法第一百五十九條之五第一項之同意，
    而本院審酌告訴人係由警察製作筆錄，詢問過程亦無何不當
    或違法之情事，認將告訴人之證述作為證據，並無不當，依
    前揭法條，自有證據能力，得為證據。
二、按被告以外之人於審判外之言詞或書面陳述，除法律有規定
    者外，不得作為證據；被告以外之人於偵查中向檢察官所為
    之陳述，除顯有不可信之情況者外，得為證據，刑事訴訟法
    第一百五十九條第一項、第一百五十九條之一第二項分別定
    有明文。經查，告訴人於檢察官前所為之證述，業經具結，
    且亦無何顯有不可信之情況，依前揭法條，自應有證據能力
    。
貳、有罪部分：
一、訊據被告甲○○、乙○○均矢口否認有何妨害自由、恐嚇取
    財之犯行，被告甲○○辯稱當日係告訴人丙○○約其見面，
    因為先前告訴人有向其借錢，當天是告訴人要還錢，其並未
    恐嚇告訴人云云；被告乙○○則辯稱當日是好心幫告訴人云
    云。經查：
  (一)被告甲○○辯稱因為先前告訴人有向其借錢，當天是告訴人
    要還錢云云，然查，被告甲○○於警詢中自承：因為我知道
    我於二月三日因持有毒品案經警查獲係告訴人向警方檢舉並
    配合警方所致，因此我才獲找他問這件事要如何處理，原本
    告訴人說要拿五千元給我，我說太沒行情了，要十五萬元才
    能解決，最後談定十三萬元解決（見偵查卷第二四至二五頁
    ），而告訴人亦否認與被告甲○○間有任何債權債務關係，
    係因先前告知警方被告甲○○下落，致被告甲○○為警查獲
    ，被告甲○○認告訴人是告密者，要賠償其損失等情相符（
    見偵查卷第四三頁），是被告甲○○與告訴人間之糾紛係因
    告訴人配合警方逮捕被告甲○○所致，二人間並無債權債務
    關係，足堪認定。
  (二)被告甲○○辯稱當日係告訴人約其見面，其並未有妨害自由
    之行為云云。經查，告訴人證稱：九十七年二月五日下班時
    就見到被告甲○○和另外二名男子在公司門口等我，要我上
    車，我拜託他們可否讓我我先把事情交代好再一起去，結果
    被告甲○○把他包包打開，給我看裡面一個黑黑的東西，就
    說不上車就要開槍，我害怕他真的開槍，只好上車，然後他
    們載我去台南小吃店，而被告乙○○已經在店裡等我們，被
    告乙○○就說看我的誠意要拿多少錢解決，我拜託被告乙○○幫我喬，但他的態度好像是幫被告甲○○跟我討錢，而被
    告甲○○說至少要拿十三萬元出來，但我沒有錢，被告乙○○就問我不是有台車，可以拿去當舖押，我說好，然後他們
    就載我去開車然後去當舖當車等語明確（見偵查卷第四二至
    四三頁）。而告訴人先前因配合警方逮捕被告甲○○一情，
    業如前述，依照常情，告訴人躲避被告甲○○尚且不及，豈
    有自行聯繫被告甲○○相約見面之理，是被告甲○○辯稱當
    日係告訴人約其見面云云，顯無可採。而告訴人見被告甲○○協同「邱奕堂」、「饒志文」一同前來，自知悉被告甲○○係為何事而來，為確保自身安全，自無自願與被告甲○○
    一同離去之理，是告訴人證稱：被告甲○○將包包打開，給
    我看裡面一個黑黑的東西，說不上車就要開槍等情，應認屬
    實。故被告甲○○有以脅迫為手段，剝奪告訴人之行動自由
    ，洵堪認定。
  (三)被告甲○○雖辯稱並未對告訴人為恐嚇之行為，然查，告訴
    人證稱：在餐廳時，在場另外兩個年輕人（即「邱奕堂」、
    「饒志文」）說要把我帶至虎頭山活埋，被告甲○○也說如
    果我不拿錢出來，就隨便他們處理等語（見偵查卷第四三頁
    ），而被告乙○○亦證稱：之前被告甲○○向我抱怨他這次
    案子是告訴人向警方檢舉並配合警方他才會被警方查獲，他
    說要把告訴人找出來給他死，討回公道等語（見偵查卷第九
    頁），是被告甲○○對告訴人顯極為不滿，再參酌被告甲○○自承起先告訴人只說要拿五千元出來處理此事，後來談定
    以十三萬元解決（見偵查卷第二五頁），其中相距二十六倍
    ，如非遭受恐嚇，告訴人豈願同意此種條件，是告訴人前揭
    證述，自屬可採。又告訴人事後將自己之車輛典當並自提款
    機領款後，先交付五萬元與被告甲○○，並簽立八萬元借據
    一情，亦據被告甲○○、乙○○、告訴人供述屬實（見偵查
    卷第二六、十、四三、本院審判筆錄第六頁），故被告甲○○有以恐嚇使告訴人交付五萬元及八萬元借據，自堪認定。
  (四)被告乙○○先辯稱其係台南海鮮餐廳之廚師，被告甲○○與
    告訴人前來餐廳談事情，其有聽到他們談的內容，但整個過
    程其均未參與云云；後又改稱當日是好心幫告訴人云云。經
    查，當日被告甲○○將告訴人押往台南海鮮餐廳時，被告乙○○即已在該處，且被告甲○○事前即已告知當天會帶告訴
    人過來，而於在台南海鮮餐廳之過程中，被告乙○○有陪同
    告訴人一同前往當舖典當車輛，並由被告乙○○寫借據後由
    告訴人簽名等情，為被告乙○○自承屬實（見偵查卷第九、
    十、五三頁），是被告辯稱整個過程其均未參與云云，顯無
    可採。另被告乙○○復自承事後有對告訴人說如其因這件事
    被警方抓，會讓告訴人死得很難看（見偵查卷第一一頁），
    核與告訴人之證述相符（見偵查卷第六頁），且被告甲○○
    事後亦給與被告乙○○一萬元之報酬，亦據被告甲○○、乙○○供述屬實（見本院審判筆錄第一五、一七頁），被告乙○○於被告甲○○與告訴人至台南海鮮餐廳前即已知悉二人
    將前來，於二人談話期間，全程在場，復陪同告訴人一同前
    往當舖點當車輛，擬寫借據後交由告訴人簽名，出言恐嚇告
    訴人，亦自被告甲○○處領得報酬，是被告乙○○就被告甲○○對告訴人妨害自由、恐嚇取財之行為，顯有犯意之聯絡
    及行為之分擔，自無疑義。
  (五)起訴書雖認被告乙○○係對告訴人稱如不拿錢出來，要讓告
    訴人死得很難看，然查，被告乙○○稱其係對告訴人說如其
    因這件事被警方抓，會讓告訴人死得很難看（見偵查卷第一
    一頁），此與告訴人之證述相符（見偵查卷第六頁），告訴
    人於偵查中雖證稱被告乙○○對其稱如果不拿錢出來會讓其
    死得很難看，而未提及被告乙○○稱如其因這件事被警方抓
    ，會讓告訴人死得很難看，此可能係因隨時間之經過記憶模
    糊混雜所致，應認先前被告乙○○供述與告訴人證述相符情
    節為可採。
  (六)綜上，被告等所辯不足採信，本件事證明確，被告等犯行堪
    予認定，應依法論科。
二、論罪科刑：
  (一)核被告甲○○、乙○○所為，各係犯刑法第三百零二條第一
    項以非法方法，剝奪人之行動自由罪、第三百四十六條第一
    項恐嚇取財罪。
  (二)被告甲○○、乙○○與「邱奕堂」、「饒志文」間就上述犯
    行有犯意之聯絡及行為之分擔，皆為共同正犯。
  (三)被告甲○○、乙○○所犯前開二罪，犯意各別，行為互殊，
    應予分論並罰。
  (四)按刑法第三百零二條第一項之罪，與同法第三百零四條第一
    項及同法第三百零五條之罪，所保護之法益均為被害人之自
    由。剝奪人之行動自由罪，不外以強暴脅迫為手段，且較他
    罪為重，縱其目的在行無義務之事或妨害他人行使權利或恐
    嚇他人，仍應逕依刑法第三百零二條第一項論處，無適用同
    法第三百零四條、第三百零五條之餘地（最高法院七十六年
    度台上字第三五一一號判決要旨參照）。被告乙○○於恐嚇
    取財行為結束後，復對告訴人為恐嚇之行為，惟該恐嚇行為
    係於剝奪告訴人行動自由期間，參諸前揭最高法院七十六年
    度台上字第三五一一號判決要旨，就該恐嚇、強制部分不另
    論罪，僅依刑法第三百零二條第一項論處。
  (五)起訴書事實欄內已載明被告甲○○、乙○○對告訴人妨害自
    由之行為，惟於證據並所犯法條欄內漏未敘及，本院自得審
    酌，併此敘明。
  (六)被告乙○○於九十三年間，因施用毒品案件，經本院九十三
    年度訴字第四二七號刑事判決判處有期徒刑八月、六月，並
    經定應執行有期徒刑一年確定；於九十四年間，復因竊盜案
    件，經台灣新竹地方法院以九十四年竹北簡字第三十二號刑
    事判決判處有期徒刑五月確定，前揭有期徒刑八月、六月、
    五月經台灣新竹地方法院以九十四年度聲字第五三二號裁定
    定應執行有期徒刑一年四月確定。於九十四年間，又因施用
    毒品案件，經本院九十四年度訴字第一四六三號刑事判決判
    處判處有期徒刑八月、六月，並經定應執行有期徒刑一年；
    於九十五年間，另因竊盜案件，經本院九十五年度易字第三
    四九號刑事判決判處有期徒刑一年，經上訴後經台灣高等法
    院九十五年度上易字第一０三四號刑事判決駁回上訴確定，
    前揭有期徒刑八月、六月、一年經台灣高等法院以九十五年
    度聲字第一八六四號裁定定應執行有期徒刑一年十一月，與
    前揭經定應執行有期徒刑一年四月接續執行，於九十六年四
    月十三日假釋付保護管束，刑期至九十六年七月十六日屆滿
    ，在所餘刑期內未經撤銷假釋，其未執行之刑以已執行論，
    此有卷附台灣高等法院被告前案紀錄表可按，其受有期徒刑
    之執行完畢，五年以內故意再犯有期徒刑以上之本罪，為累
    犯，依法加重其刑。
  (七)爰審酌被告等之素行，併被告甲○○因告訴人之檢舉遭警逮
    捕而為前揭行為之犯罪動機、被告乙○○乘機以此機會謀取
    不法利益、所用之手段、造成告訴人之傷害及對社會秩序所
    生危害及犯罪後態度等一切情狀，各量處如主文所示之刑，
    並定應執行刑。
、不另為無罪諭知部分：
一、公訴意旨另以：被告甲○○、乙○○及上開二名不詳姓名年
    籍之男子復承之前恐嚇取財之犯意，由該二名年籍姓名不詳
    之男子，於九十七年二月底，至桃園縣中壢市○○路二六九
    號五樓丙○○住處，手持球棒要求丙○○給付剩餘之八萬元
    ，因認被告等涉犯刑法第三百四十六條第一項之恐嚇取財罪
    云云。
二、按犯罪事實應依證據認定之，無證據不得認定犯罪事實；不
    能證明被告犯罪者，應諭知無罪之判決，刑事訴訟法第一百
    五十四條第二項、第三百零一條第一項分別定有明文。又按
    無證據能力、未經合法調查之證據，不得作為判斷之依據，
    同法第一百五十五條第二項復有規定。而如未能發現相當證
    據，或證據不足以證明，自不能以推測或擬制之方法，以為
    裁判基礎；認定犯罪事實所憑之證據，無論為直接證據或間
    接證據，其為訴訟上之證明，須於通常一般之人均不致於有
    所懷疑，而得確信其為真實之程度者，始得據之為有罪之認
    定，最高法院分別著有四十年台上字第八六號判例意旨、七
    十六年台上字第四九八六號判例要旨可資參照。
三、本件公訴人認被告涉有前開犯嫌，無非以告訴人之指述作為
    主要論據。訊據被告甲○○、乙○○均堅詞否認有於前揭時
    、地，與二名男子基於犯意之聯絡，由二名不詳男子前往向
    告訴人恐嚇取財。經查，告訴人雖於偵查中稱當日係由先前
    與被告甲○○一起之二位年輕人即「邱奕堂」、「饒志文」
    有前去要其將積欠之八萬元準備好，惟於本院審理時證稱：
    當天前來之二名男子與先前與被告甲○○一起之二位男子不
    同，且亦無出示借據（見本院審判筆錄第一一、七頁），此
    部分公訴人所憑之證據僅告訴人之證述，然告訴人之證述前
    後不一，難以遽信，而前來進行恐嚇取財之男子，亦無證據
    證明與被告甲○○、乙○○有何關聯，是本件公訴所據之事
    證自有未足，揆以首揭說明意旨，本應為被告等無罪之諭知
    ，惟檢察官起訴意旨認與被告等所犯之前揭恐嚇取財罪部分
    有接續犯之一罪關係，爰不另為無罪之諭知。
據上論斷，應依刑事訴訟法第二百九十九條第一項前段，刑法第
二十八條、第三百零二條第一項、第三百四十六條第一項、第四
十七條第一項、第五十一條第五款，刑法施行法第一條之一第一
項、第二項前段，判決如主文。
本案經檢察官林安紜到庭執行職務。
中    華    民    國    97    年    8     月    13    日
                  刑事第一庭審判長法  官  曾淑華
                                  法  官  朱美璘
                                  法  官  王耀興
以上正本證明與原本無異。
如不服本判決，應於判決送達後10日內向本院提出上訴狀（應附
繕本），其未敘述上訴理由者，應於上訴期間屆滿後20日內補提
理由書狀於本院，上訴於臺灣高等法院。
                                  書記官  劉晨輝
中    華    民    國    97    年    8     月    19    日
附錄本案論罪科刑法條全文
刑法第302 條
私行拘禁或以其他非法方法，剝奪人之行動自由者，處五年以下
有期徒刑、拘役或三百元以下罰金。
因而致人於死者，處無期徒刑或七年以上有期徒刑，致重傷者，
處三年以上十年以下有期徒刑。
第一項之未遂犯罰之。
刑法第346 條
意圖為自己或第三人不法之所有，以恐嚇使人將本人或第三人之
物交付者，處六月以上五年以下有期徒刑，得併科一千元以下罰
金。
以前項方法得財產上不法之利益，或使第三人得之者，亦同。
前二項之未遂犯罰之。


司法院資訊處製作；財團法人民間司法改革基金會備份。
